【裁判字號】    91,交聲,1591
【裁判日期】    920415
【裁判案由】    違反道路交通管理處罰條例聲明異議
【裁判全文】
臺灣臺北地方法院交通事件裁定                  九十一年度交聲字第一五九一號
    原處分機關  台北市交通事件裁決所
    異  議  人
    即受處分人  甲○○
右列受處分人因違反道路交通管理處罰條例案件，對於台北市交通事件裁決所中華民
國九十一年十月二十五日所為之處分（原處分案號：北市裁三字第駕裁二二－Ｃ00
000000號），聲明異議，本院裁定如左：
    主      文
異議駁回。
    理      由
一、按駕駛人駕駛車輛或行人在道路上，應遵守道路交通標誌、標線、號誌之指示、
    警告、禁制規定，並服從執行交通勤務之警察或依法令執行指揮交通及交通稽查
    任務人員之指揮；汽車駕駛人，爭道行駛，不按遵行之方向行駛者，處新台幣（
    下同）六百元以上一千八百元以下罰鍰，道路交通管理處罰條例第四條第一項、
    第四十五條第一款分別定有明文。又汽車駕駛人駕駛汽車違反道路交通管理處罰
    條例第四十五條規定者，除應依該條所規定之罰鍰處罰外，並應予記違規點數一
    點，復為道路交通管理處罰條例第六十三條第一項第一款所明定。再行為人如係
    駕駛汽車不按遵行之方向行駛，為警舉發，而在舉發通知單上所載之應到案日期
    前聽候裁決，經主管機關調查後仍認定有上開違規行為者，依違反道路交通管理
    事件統一裁罰標準及處理細則（於民國九十一年九月一日後該法之名稱已修正為
    違反道路交通管理事件統一裁罰基準及處理細則，下稱處理細則）第四十四條第
    一項及違反道路交通管理事件統一裁罰標準表（於九十一年九月一日後，該標準
    表名稱已修正為違反道路交通管理事件統一裁罰基準表，下稱基準表）規定，需
    對該行為人處以九百元之罰鍰，並記違規點數一點。末以單行道標誌，用以告示
    該道路為單向行車，已進入之車輛應依標誌指示方向行車，設於單行道入口起點
    處；又禁止進入標誌，用以告示任何車輛不准進入，設於禁止車輛進入路段入口
    顯明之處，復為道路交通標誌標線號誌設置規則第六十三條第一項、第七十三條
    第一項所分別明文規定。
二、本件受處分人即異議人甲○○駕駛拜爾公司所有之車牌號碼ＣＣ－三三二一號自
    用租賃小客車，於九十一年八月十八日上午九時二十八分許，在台北縣鶯歌鎮○
    ○○路處，因不按遵行之方向行駛，而逆向闖單行道行駛，適為在該處執勤之台
    北縣政府警察局三峽分局交通分隊警員郭順豐發現認該車違反道路交通管理處罰
    條例第四十五條第一款規定而當場攔停掣單舉發，並將舉發通知單當場交受處分
    人簽收，受處分人於舉發通知單上所載之應到案日期（九十一年九月二日）前之
    同年八月二十六日向原處分機關提出申訴，經原處分機關函請舉發單位即台北縣
    政府警察局三峽分局調查結果，仍認受處分人確有前述違規行為，原處分機關乃
    依道路交通管理處罰條例第四十五條第一款（贅引第一項）、第六十三條第一項
    第一款及處理細則第四十四條第一項暨標準表之規定，裁處受處分人罰鍰九百元
    ，並記違規點數一點。
三、訊據受處分人甲○○對於右揭時、地駕駛前開車輛不按遵行方向行駛而逆向闖單
    行道之事實坦承不諱，然矢口否認有何違反道路交通管理處罰條例之行為，辯稱
    ：該道路走至一半變成單行道，且該處單行道的標誌卡在商店公司招牌中，交通
    標誌不明顯，且無輔助標誌，該處應在路面上畫反向箭頭，並在空中懸掛禁止進
    入的標誌，這樣駕駛人才可以看得清楚，本件請免予處罰云云。
四、經查：受處分人於前述時、地駕駛車牌號碼ＣＣ－三三二一號自用租賃小客車不
    按遵行之方向行駛，而逆向闖單行道行駛之事實，除據受處分人供陳不諱外，並
    據證人即目睹受處分人違規行駛繼而開單告發受處分人之員警郭順豐於本院九十
    一年十一月二十八日調查時，以具結擔保其供述之真實性，並在負擔偽證罪之心
    理處罰心理狀態下結證：「‧‧‧我是站在文化中正二路口，受處分人是從文化
    、中正一路口一路開進來，我看到以後就對他攔車告發。」、「（問：是否從文
    化中正一路口開始一直到文化中正二路都是單行道？）是的。文化中正一路與文
    化中正二路有交叉。」、「（問：該處的單行道標誌是設置於何處？）在文化中
    正二路的地方，有一個單行道的箭頭標誌，在文化中正一路的地方，是設置有三
    個禁止進入的標誌，文化路於中正一路與中正二路間的那一段路是單行道‧‧‧
    」、「該段路是單行道，而且前後加起來約一百多公尺‧‧‧當天受處分人是一
    路從頭開到接近底的地方，所以我們才會提出舉發。」、「‧‧‧我從九十年元
    月到三峽服務的時候，那裡就已經是單行道了，而且標誌都已經設置完畢，就是
    現在的標誌。」等語明確（見本院九十一年十一月二十八日訊問筆錄），是受處
    分人於前開時、地確有不按遵行方向行駛，而逆向闖單行道之事實，至臻明確。
    受處分人雖以該道路走至一半變成單行道，且該處單行道的標誌卡在商店公司招
    牌中，交通標誌不明顯，且無輔助標誌，該處應在路面上畫反向箭頭，並在空中
    懸掛禁止進入的標誌，這樣駕駛人才可以看得清楚，本件請免予處罰云云為辯，
    然受處分人為領有駕駛執照之汽車駕駛人，駕駛車輛之際，本應隨時遵守道路交
    通標誌、標線、號誌之指示、警告、禁制規定而行駛，且我國就道路上之交通標
    誌、標線或號誌之設置，已頒佈道路交通標誌標線號誌設置規則以為規範，是道
    路上之交通標誌、標線或號誌之設置，均需依該規則之規定設置之，方為適法，
    本件受處分人違規地點確實設有單行道之標誌，設立地點在台北縣鶯歌鎮○○○
    路、文化路口，共設置三面禁止進入之標誌，有台北縣政府警察局三峽分局九十
    一年十一月二十七日峽警交裁字第○九一○○二七七五八號函暨檢附之照片列印
    資料在卷可稽，該處既已依該規則第七十三條第一項之規定設置禁止進入之標誌
    ，受處分人自不得以該處道路走至一半變成單行道，且該處單行道的標誌卡在商
    店公司招牌中，交通標誌不明顯，且無輔助標誌，該處應在路面上畫反向箭頭，
    並在空中懸掛禁止進入的標誌，這樣駕駛人才可以看得清楚，本件請免予處罰云
    云指摘原處分不當，是受處分人以此為由指摘舉發不當，求予撤銷原處分，自無
    足採，本件事證明確，受處分人確有前開違規行為堪以認定。
五、綜上所述，受處分人確有在前揭時、地不按遵行方向，而逆向闖單行道行駛之違
    規事實，從而原處分機關依前揭道路交通管理處罰條例第四十五條第一款、第六
    十三條第一項第一款及處理細則第四十四條第一項暨基準表之規定，裁處受處分
    人罰鍰九百元，並記違規點數一點，核無違誤，受處分人之異議為無理由，自應
    將本件之異議駁回。
據上論斷，應依道路交通案件處理辦法第十九條，裁定如主文。
中      華      民      國      九十二      年      四    月    十五    日
                                        臺灣臺北地方法院交通法庭
                                            法  官  黃  紹  紘
右正本證明與原本無異。
如不服本裁定，應於裁定送達後五日內向本院提出抗告狀。
                                            書記官  劉  新  怡
中      華      民      國      九十二      年      四    月    十五    日


司法院資訊處製作；財團法人民間司法改革基金會備份。
